最高法院刑事判決　　　　　　　　　　　　　　　　九十一年度台非字第一三八號
　　上 訴 人　最高法院檢察署檢察總長
　　被　　告　甲○○
右上訴人因被告違反毒品危害防制條例，依累犯更定其刑案件，對於台灣高等法院中
華民國八十九年一月三十一日第二審確定裁定（八十九年度聲字第一０三號，聲請案
號：台灣高等法院檢察署八十九年度執聲字第六０號），認為部分違法，提起非常上
訴，本院判決如左：
    主  文
原裁定關於諭知罰金如易服勞役折算標準部分撤銷。
甲○○所犯連續販賣第二級毒品罪，累犯，所處併科罰金新台幣貳拾萬元，如易服勞
役，以罰金總額與陸個月之日數比例折算。
    理  由
非常上訴理由稱：「按判決不適用法則或適用法則不當者，為違背法令，刑事訴訟法
第三百七十八條定有明文。又罰金應於裁判確定後兩個月內完納。期滿而不完納者，
強制執行。其無力完納者，易服勞役。易服勞役以一元以上三元以下（罰金罰鍰提高
標準條例已修訂提高為銀元壹佰元以上參佰元以下），折算一日。但勞役期限不得逾
六個月。罰金總額折算逾六個月之日數者，以罰金總額與六個月之日數比例折算。刑
法第四十二條第一至三項亦定有明文。本件被告因違反毒品危害防制條例案件，經台
灣高等法院於八十八年十一月十日以八十八年度上訴字第三一六二號（原裁定誤書為
第五七一四號）判決，判處『有期徒刑捌年陸月，併科罰金新台幣壹拾萬元，罰金如
易服勞役，以銀元參佰元即新台幣玖佰元折算壹日。』確定，嗣於執行中，發覺被告
前因違反麻醉藥品管理條例案件，經台灣新竹地方法院於八十二年十月十三日判處有
期徒刑三月，業於八十三年十一月十二日執行完畢，其於五年內再犯有期徒刑以上之
罪，應構成累犯，台灣高等法院檢察署檢察官即依刑法第四十八條、刑事訴訟法第四
百七十七條第一項規定，於八十九年一月二十五日以八十九年度執聲字第六０號聲請
原審裁定更定累犯之刑，原裁定准予更定其刑如上開原裁定主文所示之刑，經查原裁
定主文所示關於罰金部分之刑，其所科罰金新台幣貳拾萬元，如易服勞役以銀元參佰
元即新台幣玖佰元折算壹日，換算結果已達二百二十餘日，是其罰金總額折算顯逾六
個月之日數，依上述刑法第四十二條第三項規定，應以罰金總額與六個月之日數比例
折算，乃原裁定竟誤為適用同條第二項規定，諭知『罰金新台幣貳拾萬元，如易服勞
役，以銀元參佰元即新台幣玖佰元折算壹日』，而疏未適用同條第三項規定，諭知『
罰金新台幣貳拾萬元，如易服勞役，以罰金總額與六個月之日數比例折算』。揆諸上
揭說明意旨，自有判決不適用法則及適用法則不當之違背法令。爰依刑事訴訟法第四
百四十一條、第四百四十三條提起非常上訴，以資糾正」等語。
本院按罰金易服勞役，不得逾六個月，罰金總額折算逾六個月之日數者，以罰金總額
與六個月之日數比例折算；又依刑法第四十二條第二項所處罰金易服勞役者，就其原
定數額提高為一百倍折算一日，刑法第四十二條第二項、第三項，罰金罰鍰提高標準
條例第二條前段定有明文。本件被告甲○○因違反毒品危害防制條例案件，經台灣高
等法院於民國八十八年十一月十日以八十八年度上訴字第三一六二號判決論以連續販
賣第二級毒品罪，量處「有期徒刑捌年陸月，併科罰金新台幣壹拾萬元」，並諭知「
罰金如易服勞役，以銀元參佰元即新台幣玖佰元折算壹日」確定。嗣於執行中發覺為
累犯，台灣高等法院檢察署檢察官遂依刑法第四十八條，刑事訴訟法第四百七十七條
第一項規定，聲請原審法院裁定更定其刑，原裁定依檢察官之聲請更定其刑為「有期
徒刑玖年，併科罰金新台幣貳拾萬元」，惟併科罰金部分，竟諭知「如易服勞役，以
銀元參佰元即新台幣玖佰元折算壹日」，致折算結果，其期限已逾六個月之日數，依
上開說明，顯然違背法令，且於被告不利，案經確定，非常上訴意旨執以指摘，洵有
理由，應由本院將原裁定關於諭知罰金如易服勞役折算標準違背法令部分撤銷，另行
諭知罰金如易服勞役，以罰金總額與六個月之日數比例折算，以資救濟。又提起非常
上訴，固應對於違法確定判決為之，但累犯更定其刑之裁定，與科刑判決有同等效力
，於裁定確定後，認為違法者，應視同判決，自亦得提起非常上訴，併予敘明。
據上論結，應依刑事訴訟法第四百四十七條第一項第一款但書，刑法第四十二條第三
項，罰金罰鍰提高標準條例第二條前段，判決如主文。
中      華      民      國    九十一    年      六      月     十三     日
                              最高法院刑事第十二庭
                                  審判長法官  張  淳  淙
                                        法官  謝  俊  雄
                                        法官  蘇  振  堂
                                        法官  賴  忠  星
                                        法官  張  清  埤
      右正本證明與原本無異
                                              書  記  官
中      華      民      國    九十一    年      六      月     十七     日
